【裁判字號】    97,上易,1438
【裁判日期】    970630
【裁判案由】    妨害自由
【裁判全文】
臺灣高等法院刑事判決                97年度上易字第1438號
上  訴  人
即  被  告  甲○○
選任辯護人  翟世炎律師
上列上訴人因妨害自由案件，不服臺灣板橋地方法院97年度易字
第512號，中華民國97年4月18日第一審判決（起訴案號：臺灣板
橋地方法院檢察署97年度偵字第2677號），提起上訴，本院判決
如下：
    主  文
原判決撤銷。
甲○○意圖為自己不法之所有，以恐嚇使人將本人及第三人之物
交付，未遂，處有期徒刑3月，如易科罰金，以新臺幣壹仟元折
算壹日。緩刑參年。
    事  實
一、甲○○前在乙○之子蔡山岳經營之臺北縣中和市○○路○段1
    05號之「加興五金行」工作，於民國96年6月間，因向蔡山
    岳請求工作獎金未果，報警處理後，竟反為警強制送醫，因
    而心生不滿，意圖為自己不法之所有，於96年12月7日14時
    許，前往上址向乙○恫嚇稱：「你們必須包一萬兩千元的紅
    包，以賠償我夏天遭警方五花大綁強制送醫所受的屈辱，如
    果你們不給這一萬兩千元的話... 就換你兒子來被五花大綁
    試試滋味消消我的氣」等語，致乙○心生畏懼，惟甲○○未
    取得金錢即行離去而未遂。
二、案經乙○訴由臺北縣政府警察局中和分局報告偵辦。
    理  由
一、訊據上訴人即被告坦承上揭行為，核與證人即告訴人乙○指
    述情節相符，目擊證人李月雪於警訊中證述無訛，被告犯行
    足以認定。
二、核被告所為係犯刑法第346條第3項、第1項恐嚇取財未遂罪
    ，原審以被告罪證明確，依法論科，原非無見，但查被告上
    揭恐嚇言詞係對告訴人乙○所為，而告訴人乙○對於被告並
    無任何財產上給付之原因，雖被告辯稱伊為警察強制送醫受
    有屈辱，所以才會前往要求告訴人要紅包給伊，不然就要由
    蔡山岳試試被五花大綁的滋味，伊並無恐嚇取財之意思云云
    ，但渠受警察強制送醫乃另有原因，並不足以認告訴人因之
    有給付財物予被告之義務，被告具有不法所有之意圖至明，
    且被告恫稱要由蔡山岳試試五花大綁之滋味，使被害人乙○
    心生恐懼，亦為告訴人所供明，原審認被告並無不法所有意
    圖，變更起訴法條改論刑法第305條妨害自由罪，容有未洽
    ，上訴意旨否認犯罪固無理由，但原判決既有可議，應由本
    院撤銷改判，爰審酌被告素行，智識程度，與被害人之關係
    ，犯罪之動機、目的、危害程度及犯罪後之態度等一切情狀
    ，量處有期徒刑三月，如易科罰金以新台幣一千元折算一日
    ，藉資儆懲，又被告前未曾受有期徒刑以上刑之宣告，有刑
    事資料查註紀錄表可稽，犯後知所悔悟，並求告訴人之諒解
    ，應無再犯之虞，本院認所宣告之刑以暫不執行為當，爰併
    宣告緩刑三年，以勵來者。
三、據上論斷，應依刑事訴訟法第369條第1項前段、第364條、
    第299條第1項前段，刑法第346條第3項、第1項、第41條第1
    項前段、第74條第1款，判決如主文。
本案經檢察官沈世箴到庭執行職務。
中    華    民    國    97    年    6     月    30    日
                  刑事第八庭審判長法  官  鄭文肅
                                  法  官  張明松
                                  法  官  蔡光治
以上正本證明與原本無異。
不得上訴。
                                  書記官  陳韋杉
中    華    民    國    97    年    7     月    1     日
法條附錄：
中華民國刑法第346條
（單純恐嚇罪）意圖為自己或第三人不法之所有，以恐嚇使人將
本人或第三人之物交付者，處6月以上5年以下有期徒刑，得併科
1千元以下罰金。
以前項方法得財產上不法之利益，或使第三人得之者，亦同。
前二項之未遂犯罰之。


司法院資訊處製作；財團法人民間司法改革基金會備份。
